臺灣新竹地方法院行政訴訟判決
110年度交字第221號
原      告  韓承諺  
被      告  交通部公路總局新竹區監理所

代  表  人  吳季娟  
訴訟代理人  胡惠茹  
上列當事人間違反道路交通管理處罰條例事件，原告不服被告中
華民國110年9月2日竹監裁字第50-A00S7L432號裁決，提起行政
訴訟，本院判決如下：
    主  文
原告之訴駁回。
訴訟費用新臺幣壹仟零貳拾捌元由原告負擔。
原告應給付被告新臺幣柒佰貳拾捌元。 
    理  由
一、事實概要：
    原告於民國(下同)110年4月11日16時21分許，駕駛車號0000
    -00號自用小客車(下稱系爭車輛)，沿臺北市內湖區內湖路1
    段由東往西方向行駛，行經該路段與內湖路1段285巷之有燈
    光號誌管制之交岔路口(下稱系爭路口)時，經臺北市政府警
    察局內湖分局員警(下稱舉發員警)認原告有「闖紅燈」之違
    規事實，而予以攔停並當場舉發。嗣原告不服並提出申訴，
    經被告依道路交通管理處罰條例(下稱道交條例)第53條第1
    項之規定，於110年9月2日以竹監裁字第50-A00S7L432號裁
    決書(下稱原處分)，裁處原告罰鍰新臺幣(下同)2,700元，
    並記違規點數3點，原告不服，提起本件行政訴訟。
二、兩造聲明：
(一)原告：1.原處分撤銷。2.訴訟費用由被告負擔。
(二)被告：1.原告之訴駁回。2.訴訟費用由原告負擔。
三、兩造陳述：
(一)原告部分：
　1.伊於駕車通過系爭路口並欲右轉進入內湖路1段285巷(下稱2
    85巷)時，斯時之燈光號誌為綠燈，此由行駛在285巷上之車
    輛，均處於靜止等待燈號轉換乙節得證。嗣因285巷口狹小
    ，且內湖路1段之燈號已變換為黃燈，伊又誤以為該巷道為
    單行道，遂左轉往前駛回內湖路1段上。未料竟遭警察攔停
    告知伊闖紅燈。
　2.警察提供之錄影畫面並未攝得伊闖紅燈，且警察在行駛狀態
    下有視覺誤差。事實上，伊於超越停止線時係綠燈，警察看
    到我時係打算右轉，這中間應已經過1、2秒，要闖紅燈之人
    不可能開這麼慢。　
(二)被告部分：　　　　　
  1.本案經臺北市政府警察局內湖分局於110年6月11日以北市警
    內分交字第1103059151號函及10年8月2日北市警內分交字第
    1103061526號函覆：「…經詢據執勤員警稽查過程暨相關影
    像內容所示，旨揭車輛駕駛人於前揭時間行經案址之交岔路
    口時，面對紅燈管制狀態仍逕予穿越路口行駛，違規行為屬
    實，員警依法舉發並無違誤…。」等語。且舉發員警答辯意
    見內容記載：「一、職於4月11日12-15時擔服家戶訪查勤務
    ，於16時21分騎乘警用機車至內湖路1段285巷與內湖路1段
    口，該路口當時已變換燈號，內湖路1段方向為紅燈，內湖
    路1段285巷轉出方向為綠燈，職於該路口放慢車速欲停等紅
    綠燈時見一輛自小客車(車號0000-00 )仍持續往前行駛，且
    於285巷口行人綠燈狀態下仍行駛過行人穿越道，原先該車
    靠右行駛，後又繼續直行，遂予以攔停並製單舉發，惟對方
    對職製單舉發之要件產生疑義，於是便對職稱其拒簽拒收，
    職告知其申訴程序，並表示其可以至派出所寫申訴書。二、
    由於檢視職密錄器拍攝角度不佳，拍攝角度因重量導致鏡頭
    朝下無法得知該路口狀況，且後續密錄器沒電未繼續錄影，
    故職檢附現場路口監視器佐證，該畫面雖未拍攝到285巷口
    紅綠燈，但可看見【監視器LANC069-01】行駛車輛眾多但皆
    未出現於【監視器LANC069-02】中，且當時還有另一輛普重
    機與7562-JU併行但亦未通過路口，可見該方向已紅燈。三
    、該285巷路口內湖路1段往大直方向會先紅燈，讓內湖路1
    段往港墘方向有短暫時間可以左轉進入285巷內，而後內湖
    路1段雙向紅燈時285巷才會轉綠燈，詳如所附密錄器照片示
    意圖。四、建請處分單位維持原處分。」等語。　　
　2.受有專業訓練之警察，對於執行交通勤務所見事項之觀察程
    度，自遠較一般人更為專注，復衡諸交通違規事件之行為態
    樣甚多，瞬間即逝者亦眾，實無法苛求於違規之同時，均須
    即時利用科學儀器以取得證據資料；而交通違規案件之舉發
    ，法律亦未規定均須以科學儀器取得證據資料為必要，例如
    汽車駕駛人闖紅燈、不服指揮稽查而逃逸即屬瞬間即逝而客
    觀上難以期待得於違規同時即以科學儀器採證，故依處罰條
    例第7條之2規定所揭示之意旨，此類案件係委由當場執行取
    締勤務之公務員本其認識及判斷而為舉發，以達成維持交通
    秩序之目的。是若舉發員警係親眼見聞違規經過，仍不失為
    認定交通違規事實有無之證據方法，且員警執行公務時，本
    身即受有行政懲處責任之監督。再衡諸吾人日常駕駛經驗，
    任何雙目健康且視力無礙之人，核屬易於以肉眼觀察車輛與
    停止線之相對位置之情，遑論員警執勤而處於稽查警戒之狀
    態，於號誌由綠燈依序轉換為黃燈、紅燈之際，其注意力勢
    必集中在路口及其周邊範圍，依該系爭路口員警無需大幅度
    移動視線，客觀上尚難認有何辨識時差之情，況原告亦未確
    實提出證據證明舉發警員有何誤認之情。　
　3.檢視本案路口監視器畫面及員警密錄影像，路口監視器(編
    號LANC069-01)影像時間於49秒許，畫面下方原告車輛出現
    ，隨即原告車輛右後方有一輛機車及舉發員警巡邏機車出現
    ，而後方亦有一輛計程車；另畫面上方路口監視器(編號LAN
    C069-02)影像時間於1分5秒許，原告車輛出現於監視畫面下
    方，於1分7秒許見員警自原告車輛左方揮手示意攔停。另由
    舉發員警提供答辯報告表及密錄影像觀之，員警係於110年4
    月11日16時21分許騎乘警用機車至內湖路1段285巷與內湖路
    1段口，見該路口當時已變換燈號(內湖路1段方向為紅燈、
    內湖路1段285巷轉出方向為綠燈)，員警於該路口放慢車速
    欲停等紅綠燈時，見系爭車輛仍持續往前行駛，且於285巷
    口行人綠燈狀態下仍行駛過行人穿越道，原告車輛原先靠右
    行駛而後又繼續直行，遂將其攔停並製單舉發；又原告當時
    遭員警攔停後稱其係外地人路不熟亦未注意路口號誌等情，
    且由路口監視器畫面可見當時尚有一輛機車騎士與原告車輛
    併行，惟未見通過路口，顯見該車行向已是紅燈，且員警行
    向在其後方，應無視線誤判之可能，足證原告確實有闖紅燈
    直行並通過路口之行為。再者，原告既為合法考領取得汽車
    駕駛執照之人，有駕駛人基本資料為憑，亦為具有正常智識
    程度之成年人，其對上述交通相關規定應為知悉，不得諉為
    不知，並應確實遵守，原告其應注意能注意，且依其當時情
    節並無不能注意之情，竟疏未注意前方路口為紅燈號誌而未
    依規定停等進而闖紅燈，核屬具有過失，自難卸免過失責任
    。
　4.原告有闖紅燈之違規行為，業經目睹員警檢具答辯報告表說
    明及路口監視畫面如上，核非無據。則原告就其主張並未闖
    紅燈等情節，即屬有利於己之事實，惟原告並未確實提出其
    他任何積極證據或證據方法，足資佐證或供調查，則原告上
    開主張乃陷於真偽不明，應由原告負擔不利益之結果，既乏
    積極證據足以證明舉發員警所為說明不可採，亦即難認原告
    此部分之主張為真實，自無從為有利於原告之認定。　
四、法院判斷：
(一)按「車輛面對圓形紅燈表示禁止通行，不得超越停止線或進
    入路口。」、「汽車行駛至交岔路口，其行進、轉彎，應依
    下列規定：一、應遵守燈光號誌…。」，道路交通標誌標線
    號誌設置規則第206條第5款第1目、道路交通安全規則第102
    條第1項第1款分別定有明文。次按「汽車駕駛人，行經有燈
    光號誌管制之交岔路口闖紅燈者，處1,800元以上5,400元以
    下罰鍰。」、「汽車駕駛人有第53條情形者，除依原條款處
    罰鍰外，並予各記違規點數3點。」，亦分別為道交條例第5
    3條第1項、第63條第1項第3款所明定。又依違反道路交通管
    理事件統一裁罰基準表(下稱裁罰基準表)之規定，駕駛人駕
    駛小型車有違反本條例之行為，期限內繳納罰鍰或到案聽候
    裁決者，統一裁罰基準2,700元，並記違規點數3點。　　
(二)查事實概要欄所述之事實，除後列之爭點外，為兩造所不爭
    執，並有舉發違反道交通管理事件通知單、原處分裁決書、
    舉發光碟、汽車車籍查詢、駕駛人基本資料等件在卷可稽，
    應認屬實。是本件有所爭執者厥係原告是否有「駕車行經有
    燈光號誌之交岔路口『闖紅燈』」之違規行為？
(三)經查，原告於110年4月11日16時21分許，駕駛系爭車輛行經
    系爭路口闖紅燈之過程，經舉發員警目睹並當場攔停等情，
    有舉發員警陳薈晶填掣之答辯報告表等在卷可稽(見卷第78
    頁)。雖原告否認於前述違規時地有駕車闖紅燈之違規行為
    ，惟查，前開答辯報告表內容略為：「一、職…於16時21分
    騎乘警用機車至內湖路1段285巷與內湖路1段口，該路口當
    時已變換燈號，內湖路1段方向為紅燈，內湖路1段285巷轉
    出方向為綠燈，職於該路口放慢車速欲停等紅綠燈時見一輛
    自小客車(車號0000-00)仍持續往前行駛，且於285巷口行人
    綠燈狀態下仍行駛過行人穿越道，原先該車靠右行駛，後又
    繼續直行，遂予以攔停並製單舉發…。二、…檢附現場路口監
    視器佐證，該畫面雖未拍攝到285巷口紅綠燈，但可看見【
    監視器LANC069-01】行駛車輛眾多但皆未出現於【監視器LA
    NC069-02】中，且當時還有另一輛普重機與7562-JU併行但
    亦未通過路口，可見該方向已紅燈…。」，核與本院審理時
    舉發警員陳薈晶到庭證稱：「(問： 是否可以描述本案舉發
    的經過？)當時我是騎乘警用機車，到內湖路1段路口，該路
    口已經變換燈號，內湖路段西往東為紅燈，東往西是綠燈，
    我當時要準備停等紅綠燈，看到前方有壹台自小客車在路口
    轉紅燈以後，還是越過停止線繼續往前行駛，有靠右一點，
    後來又繼續直行，我就把他攔停舉發…。(問：影片中，你第
    一次看到舉發車輛，距離該車輛有多遠？)應該20公尺以內
    ，我記得那時已經很近了。(問：在影片中顯示車輛有往右
    ，再迴正的情況，是你已經攔停以後的狀況，你已經示意要
    攔停他以後的狀況，還是你看到他的過程就是如此？)我看
    到被舉發車輛駕駛的過程就是如此，迴正以後他就被我攔停
    了。(問：補充問證人，關於被舉發車輛於紅燈後超越停止
    線的全程過程，你都有目睹嗎？)對。」等語大致相符(見卷
    第108-112頁)；復與本院當庭依職權勘驗檢舉光碟之影像內
    容「錄影時間2分55秒左右，警員按喇叭示意請停在路邊擬
    右轉之車輛靠邊，停在路邊之車輛迴正往前後暫停於路邊」
    及「06902 檔於1分5秒至7秒之間，可見警員示意要求原告
    車輛往右停靠於路邊的畫面」等情一致（見卷第108、112頁
    ）。衡諸證人身為依法執行職務之警員，其執行公務時，本
    即受有行政責任之監督與考核，嗣以證人身分到庭具結作證
    ，尤係以刑事責任擔保渠證言之真實性，衡情當無為公務績
    效或其他原因而構詞誣賴原告或以虛構之違規事實陷害之，
    因而承受行政懲處，甚至偽證罪責風險之理，復以本件舉發
    員警不識原告，並無故意挾詞誣陷之理，原告亦未曾主張或
    陳明證人與其有何糾葛怨隙，是前揭證人固為本件執勤、發
    覺、攔停及掣單舉發原告交通違規事實之警員，在本件交通
    裁決事件中，仍具有證人適格，復核證人前開證詞係就事發
    當時親身經歷舉發原告違規之經過所為之陳述，所證內容均
    證述詳細明確，未見有何瑕疵，況遍查卷內資料，猶無任何
    積極證據堪以證明該證人之前開陳述係屬虛偽不實，亦無何
    足以令人懷疑該證人之證述為不可採之品性證據等事證存在
    ，是認證人所提之報告及前揭所證，確屬實情，堪予採信。
(四)違反道交條例之違規行為往往係在瞬間發生，而為交通勤務
    警察執行勤務時恰巧目睹，事實上不便立即以攝影、錄影器
    材取證之情形所在多有，且違規事實由人之感官即可充分判
    定，非必以科學儀器始能偵測得知，為達維護交通秩序、安
    全之行政目的，故特別立法賦予勤務警察得當機處分之權限
    ，是如自始即否認值勤警員立場之公正性，等同否定警員當
    場攔停舉發之合法性，此絕非立法者制定道路交通管理法規
    之本意。況以一般執勤巡邏員警之專業訓練，對於該等職務
    上事項之觀察程度自遠較一般人更為專業，誤判之可能性極
    低，員警應不致有所誤認；復依現行法律規定，法院處理交
    通事件，並不限於科學儀器所採證據，仍須就事件所涉相關
    證據資料，包括供述及非供述證據，依據證據法則，憑以認
    定行為人交通違規行為之有無，是縱本件舉發員警所提供之
    密錄器影像未能直接拍得原告闖紅燈之畫面，亦不足影響上
    開舉發程序之正當性。　　　　
(五)至原告雖以其於駕車通過系爭路口時，285巷之車輛均處於
    靜止等待燈號轉換狀態乙情，而作為其未闖紅燈之依據。然
    查，系爭路口於違規當時係預設時制計畫週期150秒，第1時
    相為內湖路1段東西向車輛暨北側行人通行90秒(含黃燈3秒
    、全紅2秒、行人紅燈3秒)，第2時相為內湖路1段西往東車
    輛通行15秒(含黃燈3秒、全紅2秒)，第3時相為內湖路1段28
    5巷北往南車輛暨東側行人通行45秒(含黃燈3秒、全紅2秒、
    行人紅燈3秒)，有臺北市交通管制工程處110年9月30日北市
    交工控字第1103048907號函在卷可查(見卷第81頁)。由此可
    知，285巷北往南行向於第1、2時相時，均為紅燈不得通行
    狀態，亦即不論內湖路1段東往西行向之燈號，於處於第1時
    相綠燈可通行狀態或接續第2時相禁止通行狀態，285巷北往
    南行向均為紅燈，則原告於接近第1、2時相轉換之際過系爭
    路口時，285巷之車輛本即應繼續停等迨至第2時相15秒通過
    、並開始第3時相後，方得前行，自不得依此推論其未闖紅
    燈，據此，原告上開主張難認有理，不足憑採。
(六)綜上，原處分認原告有「駕車行經有燈光號誌管制之交岔路
    口闖紅燈」之行為，而依道交條例第53條第1項、第63條第1
    項等規定，裁處原告罰鍰2,700元，並記違規點數3點，核無
    違誤，原告訴請撤銷，為無理由，應予駁回。又本件訴訟得
    不經言詞辯論為之，併予敘明。
五、兩造其餘攻擊防禦方法及訴訟資料經本院斟酌後，核與判決
    結果不生影響，無一一論述之必要，併予敘明。
六、本件第一審裁判費為300元(原告繳納)、證人旅費為728元(
    被告預納)，均應由原告負擔，因之，原告應給付被告728元
    ，爰確定第一審訴訟費用額如主文第二、三項所示。
七、據上論結，本件原告之訴為無理由，依行政訴訟法第98條第
    1項前段、第237條之7、第237條之8第1項，判決如主文。
中　　華　　民　　國　　111 　年　　6 　　月　　20　　日
                  行政訴訟庭  法　官  張百見
以上正本係照原本作成。
如對本判決上訴，非以其違背法令為理由，不得為之，且須於判
決送達後20日內向本院提出上訴狀。
中　　華　　民　　國　　111 　年　　6 　　月　　20　　日
                              書記官  林盈伸